臺灣高等法院臺南分院刑事判決
111年度上訴字第1144號
上  訴  人  
即  被  告  陳錡陞



上列上訴人因違反廢棄物清理法案件，不服臺灣嘉義地方法院11
1年度訴字第111號，中華民國111年8月1日第一審判決（起訴案
號：臺灣嘉義地方檢察署110年度偵字第9980號），提起上訴，
本院判決如下：
    主  文
上訴駁回。
    事實及理由
一、本院審理範圍：
　㈠按上訴得對於判決之一部為之；上訴得明示僅就判決之刑、
    沒收或保安處分一部為之，刑事訴訟法第348條第1項、第3
    項分別定有明文。是於上訴人明示僅就量刑上訴時，第二審
    即以第一審所認定之犯罪事實作為論認原審量刑妥適與否之
    判斷基礎，僅就原判決關於量刑部分進行審理，至於其他部
    分，則非第二審審判範圍。
　㈡本件檢察官起訴上訴人即被告陳錡陞（下稱被告）涉犯廢棄
    物清理法第46條第4款之罪嫌，經原審審理後，認被告係犯
    廢棄物清理法第46條第4款前段之非法清理廢棄物罪，而判
    處罪刑，被告不服原判決提起上訴，檢察官則未提起上訴。
　　又被告於本院民國111年11月17日審理時已陳明：僅就原審
    判決量刑部分上訴。對於原審判決所認定的事實、證據、理
    由、引用的法條及罪名均承認，沒有不服，也不要上訴等語
    （見本院卷第58頁），業已明示僅就判決之刑提起上訴，依
    據前開說明，本案本院審理範圍僅限於原判決所處之刑，不
    及於原判決所認定犯罪事實、所犯法條（罪名）等其他部分
    。是本案關於犯罪事實及所犯法條（罪名）等部分之認定，
    均引用第一審判決書所記載之事實、證據及理由（如附件）
    。
二、被告上訴意旨略以：被告自始坦承犯罪，而被告家中需要醫
    藥費，不能失去工作，原審判決量刑過重，請法院從輕量刑
    ，並酌減其刑，讓被告有可以易科罰金之機會等語。經查：
　㈠按刑法第59條之酌量減輕其刑，必須犯罪另有特殊之原因與
    環境等，在客觀上足以引起一般同情，認為即予宣告法定最
    低度刑期猶嫌過重者，始有其適用。至行為人犯罪之動機、
    目的、犯罪之手段、犯罪後所生之損害、犯罪後之態度、犯
    罪行為人之生活狀況、品行、智識程度等，僅屬得於法定刑
    內審酌量刑之事項，非酌量減輕之理由。依被告本案犯罪情
    節，係非法清理一般廢棄物，對環境衛生影響非小，又別無
    何因不得已而為之之情由，況被告於犯本案前，自109年11
    月間起，另涉犯廢棄物清理法第46條第4款前段之非法清理
    廢棄物罪嫌，經臺灣彰化地方檢察署檢察官偵查後提起公訴
    （參見臺灣彰化地方檢察署110年度偵字第13208號、111年
    度偵字第8357、8358號起訴書），現由臺灣彰化地方法院以
    111年度訴字第713號案件審理中，有臺灣高等法院被告前案
    紀錄表在卷可稽，依社會一般通念，尚難謂其本案犯罪有在
    客觀上足以引起一般同情，顯可憫恕，縱處最低法定刑猶嫌
    過重之情狀，且原審業詳為審酌一切情狀而為量刑，如後述
    ，復衡以本案被告犯罪情節，實難逕認被告於犯本案時有何
    特殊之原因或環境等，在客觀上足以引起一般同情之處，自
    不得邀刑法第59條規定減輕其刑。至於被告犯罪動機、所生
    損害、犯後態度之因素等情狀，僅可為法定刑內從輕科刑之
    標準，不得據為刑法第59條酌量減輕之理由，從而，上訴意
    旨此部分所請，自非可採。
　㈡再按刑事審判旨在實現刑罰權之分配的正義，故法院對有罪
    被告之科刑，應符合罪刑相當之原則，使輕重得宜，罰當其
    罪，以契合社會之法律感情，此所以刑法第57條明定科刑時
    應審酌一切情狀，尤應注意該條所列10款事項以為科刑輕重
    之標準，俾使法院就個案之量刑，能斟酌至當。至於量刑輕
    重，係屬事實審法院得依職權自由裁量之事項，苟其量刑已
    以行為人之責任為基礎，並斟酌刑法第57條各款所列情狀，
    而未逾越法定刑度或有濫用權限情事，即不得任意指為違法
    （最高法院75年台上字第7033號判例、103 年度台上字第36
    號判決意旨參照）。原審於判決理由欄內詳予說明其量刑基
    礎，且敘明係審酌被告未依廢棄物清理法規定領有廢棄物清
    除、處理許可文件，仍擅自從事廢棄物清除、處理廢棄物，
　　並衡酌其坦承犯行，態度良好，所清除、處理者為一般事業
    廢棄物，廢棄物之數量、所生危害，被告於原審審理時自陳
    其未獲得任何報酬或利益（見原審卷第122頁），暨被告自
    陳五專肄業之智識程度，職業為搬運司機，未婚，與父母同
    住，及其犯罪動機、手段、目的等一切情狀，顯已斟酌刑法
    第57條各款事由，並基於刑罰目的性之考量、刑事政策之取
    向以及行為人刑罰感應力之衡量等因素而為刑之量定，未逾
    越法定刑度，亦無違背公平正義之精神，客觀上不生量刑明
    顯失出失入之裁量權濫用情形，核屬法院量刑職權之適法行
    使，難認有何不當而構成應撤銷之事由可言，況原審判處被
    告有期徒刑1年，已屬廢棄物清理法第46條第4款前段之非法
    清理廢棄物罪所定之最低法定刑度，且上開罪名之法定刑亦
    不符合得以宣告易科罰金刑之要件。從而，前揭被告上訴意
    旨指稱原審量刑過重等語，係對於原審量刑之自由裁量權限
    之適法行使，持己見為不同之評價，而指摘原判決不當，尚
    非有據足取。
　㈢稽此，被告上訴意旨所指各節，均難認有理由，應予駁回。
據上論斷，應依刑事訴訟法第373條、第368條，判決如主文。
本案經檢察官賴韻羽提起公訴，檢察官曾昭愷到庭執行職務。
中　　華　　民　　國　　111 　年　　12　　月　　1 　　日
                  刑事第三庭    審判長法　官  郭玫利
                                      法　官  林臻嫺
                                      法　官  王美玲
以上正本證明與原本無異。
如不服本判決應於收受送達後20日內向本院提出上訴書狀，其未
敘述上訴理由者，並得於提起上訴後20日內向本院補提理由書（
均須按他造當事人之人數附繕本）「切勿逕送上級法院」。
　　　　　　　　　　　　　　　　　　　書記官  蘇文儀
中　　華　　民　　國　　111 　年　　12　　月　　1 　　日
附錄：本案論罪科刑法條全文
廢棄物清理法第46條
有下列情形之一者，處1年以上5年以下有期徒刑，得併科新臺幣
1千5百萬元以下罰金：
一、任意棄置有害事業廢棄物。
二、事業負責人或相關人員未依本法規定之方式貯存、清除、處
    理或再利用廢棄物，致污染環境。
三、未經主管機關許可，提供土地回填、堆置廢棄物。
四、未依第41條第1項規定領有廢棄物清除、處理許可文件，從
    事廢棄物貯存、清除、處理，或未依廢棄物清除、處理許可
    文件內容貯存、清除、處理廢棄物。
五、執行機關之人員委託未取得許可文件之業者，清除、處理一
    般廢棄物者；或明知受託人非法清除、處理而仍委託。
六、公民營廢棄物處理機構負責人或相關人員、或執行機關之人
    員未處理廢棄物，開具虛偽證明。 　　　　　　　　
　　　
附件：　
　　　　　　　臺灣嘉義地方法院刑事判決
111年度訴字第111號
公　訴　人　臺灣嘉義地方檢察署檢察官
被　　　告　蔡家誠　男　(民國00年0月00日生)
　　　　　　　　　　身分證統一編號：Z000000000號
　　　　　　　　　　住嘉義縣○○市○○里○○路0段000巷00
　　　　　　　　　　　號
　　　　　　陳錡陞　男　(民國00年0月0日生)
　　　　　　　　　　身分證統一編號：Z000000000號
　　　　　　　　　　住臺中市○○區○○里○○路000巷0號
                      臺中市○○區○○路0000號（○○○○
　　　　　　　　　　　旁）
上列被告因違反廢棄物清理法案件，經檢察官提起公訴（110年
度偵字第9980號），本院合議庭裁定由受命法官獨任進行簡式審
判程序，判決如下：
    主  文
蔡家誠共同犯廢棄物清理法第四十六條第四款前段之非法清理廢
棄物罪，處有期徒刑壹年。緩刑肆年。
陳錡陞共同犯廢棄物清理法第四十六條第四款前段之非法清理廢
棄物罪，處有期徒刑壹年。
    犯 罪 事 實
一、蔡家誠、陳錡陞均明知未依廢棄物清理法第41條第1項規定
    領有廢棄物清除、處理許可文件，不得從事廢棄物清除、處
    理，竟與真實姓名年籍不詳FACETIME自稱「李俊翔」之人，
    共同基於非法清除、處理廢棄物之犯意聯絡，於民國110年6
    月27日17時許，蔡家誠明知「李俊翔」、陳錡陞欲傾倒廢棄
    物，蔡家誠先與「李俊翔」聯繫，由「李俊翔」告知廢棄物
    傾倒位置（位在甲○○所有之嘉義縣○○市○○○段000地號土地，
    下稱系爭土地）後，蔡家誠再傳送該位置地標予陳錡陞，告
    以陳錡陞得傾倒廢棄物。嗣陳錡陞於110年6月28日10時許，
    駕駛車牌號碼000-0000號自用大貨車，自臺中市○○區○○○路0
    段000巷土地公廟旁某工廠，載運約5噸之廢木屑一般廢棄物
    ，另由「李俊翔」向不知情之侯博鈞租用鐵板，繼由侯博鈞
    駕駛車牌號碼000-0000號自小客車前往系爭土地，指示不知
    情之吊車司機張世明，駕駛車牌號碼00-000號營業大貨車，
    將「李俊翔」租用之鐵板鋪設在系爭土地積水處，以便陳錡
    陞駕駛之大貨車進入系爭土地，陳錡陞乃於同日17時14分許
    ，駕駛大貨車載運上開廢木屑一般廢棄物，進入系爭土地傾
    倒。嗣經甲○○發覺其系爭土地遭人傾倒廢棄物，報警處理，
    經警循線調閱監視錄影畫面，因而查獲。
二、案經甲○○訴由嘉義縣警察局水上分局報告臺灣嘉義地方檢察
    署檢察官偵查起訴。
    理  由
壹、程序方面：
　　本件被告蔡家誠、陳錡陞所犯均係死刑、無期徒刑或最輕本
    刑為3年以上有期徒刑以外之罪，且非高等法院管轄第一審
    之案件，其等於準備程序就被訴事實均為有罪之陳述，經受
    命法官告知簡式審判程序之旨，並聽取檢察官、被告2人之
    意見後，爰依刑事訴訟法第273條之1第1項規定，本院合議
    庭裁定由受命法官獨任進行簡式審判程序。
貳、實體方面：
一、上開犯罪事實，業據被告蔡家誠、陳錡陞於本院準備程序及
    審理時均坦承不諱（見本院卷第44至45、47、73、99、113
　  至124頁），核與證人即告訴人甲○○、證人侯博鈞、張世明
    警詢時之證述相符（見警卷第15至27頁），復有指認犯罪嫌
    疑人紀錄表、嘉義縣環境保護局稽查紀錄、通聯調閱查詢表
    、土地登記第一類謄本、受理各類案件紀錄表、嘉義縣環境
    保護局111年6月15日嘉環稽字第1110018335號函、111年6月
    28日嘉環稽字第1110020613函、111年7月27日嘉環稽字第11
    10024321號函及所附嘉義縣環境保護局稽查紀錄各1份、稽
    查紀錄相片12張、車輛詳細資料報表3份、現場照片6張、被
    告2人手機通聯紀錄2張、監視器畫面翻拍照片7張、行車軌
    跡圖1張、被告蔡家誠與「李俊翔」通話紀錄1張在卷可查（
    見警卷第28至29、31至49頁，本院卷第59、89至90、251至2
    59頁），堪認被告2人上開任意性自白，均核與事實相符。
    綜上，本件事證明確，被告2人之犯行，均洵堪認定，各應
    予依法論科。
二、廢棄物清理法所謂廢棄物之貯存、清除、處理之專用名詞定
    義係指：1.貯存：指事業廢棄物於清除、處理前，放置於特
    定地點或貯存容器、設施內之行為。2.清除：指事業廢棄物
    之收集、運輸行為。3.處理：指下列行為：①中間處理：指
    事業廢棄物在最終處置或再利用前，以物理、化學、生物、
    熱處理或其他處理方法，改變其物理、化學、生物特性或成
    分，達成分離、減積、去毒、固化或穩定之行為。②最終處
    置：指衛生掩埋、封閉掩埋、安定掩埋或海洋棄置事業廢棄
    物之行為。③再利用：指事業產生之事業廢棄物自行、販賣
    、轉讓或委託做為原料、材料、燃料、填土或其他經中央目
    的事業主管機關認定之用途行為，並應符合其規定者，業經
    事業廢棄物貯存清除處理方法及設施標準第2條第1項規定明
    確。又按廢棄物清理法第41條第1項前段既規定，從事廢棄
    物清除、處理業務者，應向直轄市、縣（市）主管機關或中
    央主管機關委託之機關申請核發公民營廢棄物清除、處理機
    構許可文件後，始得受託清除、處理廢棄物業務。則同法第
    46條第4款所謂未依第41條第1項規定領有廢棄物清除、處理
    許可文件，從事廢棄物貯存、清除、處理者，自不限於公、
    民營廢棄物清除處理機構，凡未領有許可證或核備文件而從
    事廢棄物貯存、清除、處理者，即足當之（最高法院92年度
    台上字第1213號判決意旨參照）。
三、被告蔡家誠、陳錡陞未領有廢棄物清除、處理許可文件，由
    被告陳錡陞於上開時、地，載運廢木屑一般廢棄物至系爭土
    地傾倒，係該當廢棄物清理法第41條第1項之「清除」及「
    處理」廢棄物之構成要件行為。是核被告2人所為，均係犯
    廢棄物清理法第46條第4款前段之非法清理廢棄物罪。
四、共同正犯之成立，祇須具有犯意之聯絡，行為之分擔，既不
    問犯罪動機起於何人，亦不必每一階段犯行，均經參與；此
    所稱犯意聯絡，不限於明示，默示亦包括在內，亦不限於直
    接，間接犯意聯絡，如甲邀乙，乙再邀丙犯罪，甲丙仍可成
    立共同正犯；又共同正犯間，非僅就其自已實施之行為負其
    責任，並在犯意聯絡之範圍內，對於他共同正犯所實施之行
    為，亦應共同負責（最高法院32年上字第1905號、34年上字
    第862號、73年台上字第2364號、77年台上字第2135號判例
    意旨參照）。查被告蔡家誠明知「李俊翔」、陳錡陞欲傾倒
    廢棄物，仍告以被告陳錡陞得運輸廢棄物至告訴人系爭土地
    上傾倒棄置，是其對於被告陳錡陞運輸上開廢棄物加以傾倒
    棄置，有犯意聯絡及行為分擔，被告2人自應負共同正犯之
    全部責任。從而，被告2人與「李俊翔」為共同正犯。
五、被告2人與「李俊翔」利用不知情之證人侯博鈞、張世明為
    上開犯行，為間接正犯。
六、茲以行為人之責任為基礎，爰審酌被告2人未依廢棄物清理
    法規定領有廢棄物清除、處理許可文件，仍擅自從事廢棄物
    清除、處理廢棄物，並衡酌其等均坦承犯行，態度良好，所
    清除、處理者為一般事業廢棄物，廢棄物之數量、所生危害
    ，被告蔡家誠、陳錡陞於本院審理時均自陳其等未獲得任何
    報酬或利益（見本院卷第122頁），且被告蔡家誠業與告訴
    人達成和解，且被告蔡家誠事後已將前揭廢棄物處理完畢乙
    節，有和解書、嘉義縣環境保護局111年7月27日嘉環稽字第
    1110024321號函1份為證（見本院卷第249至251頁），暨⑴被
    告蔡家誠自陳大學畢業之智識程度，從事房地產，離婚，與
    父母同住，有1個未成年子女；⑵被告陳錡陞自陳五專肄業之
    智識程度，職業為搬運司機，未婚，與父母同住，及其等犯
    罪動機、手段、目的等一切情狀，各量處主文所示之刑。
七、被告蔡家誠前因公共危險案件，經臺灣臺南地方法院以101
    年度交簡字第1345號判決判處有期徒刑6月，緩刑2年，於10
    1年7月5日確定，嗣緩刑期滿，而上開緩刑之宣告未經撤銷
    等情，有臺灣高等法院被告前案紀錄表1份在卷可參，其刑
    之宣告失其效力，即視為未曾因故意犯罪受有期徒刑以上刑
    之宣告，素行良好，念其坦承犯行，態度尚佳，業與告訴人
    達成和解，且事後已將廢棄物處理完畢，被告蔡家誠因一時
    思慮而罹刑章，經此偵查及科刑教訓後，應知警惕諒信無再
    犯之虞，經本院認以暫不執行其刑為適當，爰予以宣告緩刑
    4年，以啟自新。
八、沒收部分：
　　檢察官雖認被告陳錡陞本件報酬為新臺幣（下同）3千元，
    應予宣告沒收。查被告陳錡陞於警詢時固供稱：我載運本件
    廢棄物，1趟運費為3千元等語（見警卷第7頁），然其於偵
    查及本院準備程序時則係稱自陳：我是跟蔡家誠借3千元加
    油，而且我之後有還錢給他等語（見偵卷第33至34頁，本院
    卷第47頁），且被告蔡家誠於本院準備程序時亦表示：我是
    借錢給陳錡陞，不是要給他的，他還是要還我錢等語（見本
    院卷第47頁），從而，難認被告陳錡陞獲有3千元之報酬。
    加以，被告蔡家誠與陳錡陞於本院審理時均供陳：我們本件
    沒有獲得任何報酬等語（見本院卷第122頁），復依卷內證
    據，亦無積極證據證明其等獲有報酬或利益，爰均不予宣告
    沒收犯罪所得。
據上論斷，應依刑事訴訟法第273條之1第1項、第299條第1項前
段（依判決精簡原則，僅記載程序法），判決如主文。
本案經檢察官賴韻羽提起公訴，檢察官劉達鴻到庭執行職務。
中　　華　　民　　國　　111 　年　　8 　　月　　1 　　日
                  刑事第一庭  法  官  林家賢
以上正本證明與原本無異。
如不服本判決應於收受判決後20日內向本院提出上訴書狀，並應
敘述具體理由；其未敘述上訴理由者，應於上訴期間屆滿後20日
內向本院補提理由書（均須按他造當事人之人數附繕本）「切勿
逕送上級法院」。告訴人或被害人如對於本判決不服者，應具備
理由請求檢察官上訴，其上訴期間之計算係以檢察官收受判決正
本之日期為準。
中　　華　　民　　國　　111 　年　　8 　　月　　1 　　日
                              書記官  張子涵
附錄法條：
廢棄物清理法第46條
有下列情形之一者，處1年以上5年以下有期徒刑，得併科新臺幣
1千5百萬元以下罰金：
一、任意棄置有害事業廢棄物。
二、事業負責人或相關人員未依本法規定之方式貯存、清除、處
    理或再利用廢棄物，致污染環境。
三、未經主管機關許可，提供土地回填、堆置廢棄物。
四、未依第41條第1項規定領有廢棄物清除、處理許可文件，從
    事廢棄物貯存、清除、處理，或未依廢棄物清除、處理許可
    文件內容貯存、清除、處理廢棄物。
五、執行機關之人員委託未取得許可文件之業者，清除、處理一
    般廢棄物者；或明知受託人非法清除、處理而仍委託。
六、公民營廢棄物處理機構負責人或相關人員、或執行機關之人
    員未處理廢棄物，開具虛偽證明。